最高法院刑事判決　　　　　　九十四年度台上字第五三０九號
　　上　訴　人　台灣高等法院台南分院檢察署檢察官
　　被　　　告　甲○○
　　　　　　　　　　　　號
　　　　　　　　乙○○
　　　　　　　　　　　　號
　　　　　　　　　　　　號
上列上訴人因被告等違反槍砲彈藥刀械管制條例案件，不服台灣
高等法院台南分院中華民國九十一年十一月六日第二審判決（九
十一年度上訴字第四四六號，起訴案號：台灣雲林地方法院檢察
署九十年度偵字第二０八六號），提起上訴，本院判決如下：
    主  文
原判決撤銷，發回台灣高等法院台南分院。
    理  由
本件原判決以公訴意旨略以：被告甲○○與被告乙○○彼此基於
犯意聯絡或行為分擔，於不詳時間起，未經許可共同無故持有具
殺傷力之改造制式手槍一枝，將之藏放於雲林縣二崙鄉田尾村田
尾一號處所，於民國九十年五月二十一日上午十一時許在上址為
警搜索時起獲，並扣得該改造手槍，因認被告二人均係犯槍砲彈
藥刀械管制條例第十一條第四項之未經許可持有可發射子彈具有
殺傷力之改造手槍罪嫌云云。惟經審理結果，認為不能證明被告
等犯罪，乃撤銷第一審論處被告等共同未經許可，持有可發射子
彈具有殺傷力之改造玩具手槍罪刑之判決，改判諭知被告等均無
罪，固非無見。
惟查：（一）證人之陳述有部分前後不符，或相互間有所歧異時
，究竟何者為可採，法院本得依其自由心證予以斟酌，若其基本
事實之陳述與真實性無礙時，仍非不得予以採信，非謂一有不符
或矛盾，即認其全部均為不可採信。原判決理由以：證人Ａ１（
姓名年籍資料詳卷）就去被告乙○○住處之次數，先稱一次，繼
稱二次，又稱三次，就看到槍之時機，先稱第一次去時看到槍，
又稱是第一次、第二次都有看到槍，最後稱第一次、第三次均未
看到槍，是第二次時看到，就槍之型式，前稱槍距我一、二公尺
，又稱：「我拿起來看多重」，認所供言詞閃爍，前後不符，自
難作為論罪依據云云。惟按，證人因本身觀察能力、記憶能力、
表達能力等因素，就所見所聞全部經過之敘述或其細節，難免有
部分差異，此乃人之常情，本件證人Ａ１自警訊、偵查、審理一
再堅指被告等持有改造槍枝之基本事實，而員警依該證人所指地
點前往搜索，果然查獲本案系爭槍枝。該證人就到現場之次數、
看到槍枝之時機等陳述，前後固非完全一致，原審自應依職權深
入審究證人Ａ１之證詞何者有誤、何者為真，並說明其取捨之理
由，乃原判決一概認完全不足採信，其採證之職權行使自難認妥
適，且有理由不備之違誤。（二）證人即警員李政宏於第一審結
證稱：有到田尾一號查戶口，他家是刑案列管，所以一個月查二
次，九十年四、五月時有去查過，碰到甲○○的次數比較多，碰
到乙○○比較少，碰到甲○○時他閒閒待在神明廳還有庭院，他
家是張李梅與乙○○的小孩住在那裡，甲○○是來來去去。證人
即被告甲○○之母張李梅證稱：甲○○有回田尾一號看伊，有拿
錢回來。證人即鄰居黃淑珠於偵查中亦證稱：有看過甲○○回來
等語（見第一審卷第一四二頁、第一四六至一四八頁、偵查卷第
三九頁）。而被告乙○○於一審亦自承有居住在查獲槍枝之雲林
縣二崙鄉田尾村田尾一號房屋（見第一審卷第一五七、一五八頁
）。原判決理由認搜索時，甲○○、乙○○均已不住田尾一號云
云，與卷內資料顯不相符，究竟實情如何，攸關被告等之行為是
否成立犯罪，自有再詳為審究之必要，原審未加詳查，顯有證據
調查未盡之違法。（三）被告之自白，非出於強暴、脅迫、利誘
、詐欺、違法羈押或其他不正之方法，且與事實相符者，得為證
據。被告乙○○於第一審自白：「是一個朋友叫『俊傑』欠我錢
，是在電動玩具店認識的，九十年三月他打電話給我說槍放在田
尾的土地公廟，叫我去拿，因為他欠我錢，要拿這一枝槍來抵債
，子彈三顆與槍放在一起，也要一起抵，三月份當日，我就把槍
拿出來，拿到田尾一號那裡，放在左側廂房中間神明廳那一間，
放在神明廳衛浴設備被警查獲那裡。」於詢以是否承認犯罪？答
：「是」，已更明確表示願意認罪（見第一審卷第一五七、一五
八、一八七、一八八、二一一頁）。其於審判中之自白及認罪之
陳述，應非出於強暴、脅迫、利誘、詐欺、違法羈押或其他不正
之方法。至於是否與事實相符，自應綜合卷內一切證據資料，而
為判斷，始為適法。原判決採信被告乙○○於原審翻異前詞之辯
解，認其僅係為擔罪而承認持有系爭槍枝，且查無被告乙○○所
稱「俊傑」其人云云，即認其自白尚非可採，遽為有利被告等之
判斷，殊難謂於證據法則無違。檢察官上訴意旨執此指摘原判決
不當，為有理由，應認原判決有撤銷發回更審之原因。
據上論結，應依刑事訴訟法第三百九十七條、第四百零一條，判
決如主文。
中　　華　　民　　國　九十四　年　　九　　月　二十三　日
                      最高法院刑事第十一庭
                          審判長法官  洪　清　江
                                法官  石　木　欽
                                法官  李　伯　道
                                法官  林　勤　純
                                法官  陳　晴　教
      本件正本證明與原本無異
                                      書  記  官
中　　華　　民　　國　九十四　年　　九　　月　二十八　日
                                                      j
